【裁判字號】    89,交聲,111
【裁判日期】    891130
【裁判案由】    違反道路交通管理處罰條例聲明異議
【裁判全文】
臺灣士林地方法院交通事件裁定                    八十九年度交聲字第一一一號
    原處分機關  臺北巿交通事件裁決所
    受 處分 人  甲○○
右列受處分人因違反道路交通管理處罰條例案件，對於臺北市交通事件裁決所八十
九年一月二十四日所為之處分 (原處分案號：北市交裁車字第二二—0000000
號)，聲明異議，本院裁定如左：
    主  文
異議駁回。
    理  由
一、本件聲明異議意旨略以：異議人即受處分人並未違規超速，逕予舉發應具備使用
    適當儀器、儀器在良好情況下、使用人有能力使用該儀器並依照使用手冊正確使
    用等要件，而所謂超速亦應維持一段時間，瞬間超速不與之，況本件原舉發單所
    載為雷達測照，嗣又改稱為雷射測照，前後未符，而依照片所示角度，亦不可能
    準確測得速度，又照片上所示速度並無單位，顯然違法云云。
二、按道路交通管理處罰條例第三十三條第一項規定：汽車行駛於高速公路或設站管
    制之道路，而不遵管制之規定者，處汽車駕駛人新台幣三千元以上六千元以下罰
    鍰。又汽車駕駛人違反第三十三條之規定者，除依原條款處罰鍰外，並記違規點
    數一點，同條例第六十三條第一項第一款定有明文。
二、本件受處分人甲○○於民國八十八年十月十三日下午二時十二分許，駕駛車號Ｈ
    Ｅ—９７７８號自用小客車，行經國道北部第二高速公路南向三一公里處，因為
    員警以測速照相測得當時行車時速為一百零五公里，超過該路段每小時九十公里
    速限，遂依據測速照片予以逕行舉發，嗣經臺北市交通事件裁決所於八十九年一
    月二十四日以北市交裁車字第２２—0000000號違反道路交通管理事件裁
    決書裁處罰鍰新台幣三千元，並記違規點數一點等情，有內政部警政署國道公路
    警察局舉發違反道路交通管理事件通知單、臺北市交通事件裁決所違反道路交通
    管理事件裁決書各一紙、測速照片三幀，均堪認為真實。
三、有關本件系爭採證照片究係以何種儀器所為一節，參以卷附內政部警政署國道高
    速公路警察局八十九年四月二十七日八九公局訴交字第０五九０號函所示，原舉
    發單上所印「雷達測照」係因誤書，應為「雷射測照」等語，而本院函請內政部
    警政署國道公路警察局第六警察隊前往本件舉發違規地點拍攝系爭儀器外觀、背
    景等照片送院，經該隊以八十九年十一月十五日（八九）公警國六刑字第一六七
    九一號函覆本院結果，查以該函所附系爭測速儀器照片，核與前述內政部警政署
    國道高速公路警察局八十九年四月二十七日函所載相符，則受處分人經舉發違規
    超速行駛所據測速照片，確係經警以雷射測速儀器所測得堪以認定。
四、第按交通警員掣單舉發違反道路交通管理處罰條例所列之違規事實，本質上為行
    政處分，係公務員基於職務上權力，依法就特定之具體事件所為具公法上效果之
    單方行政行為，基於公務員為公法上行為具有公信力之原則，該行政處分當可被
    推定為真正，其據以依法處分之事實認定亦為正確無誤，此與民事訴訟法第三百
    五十五條第二項規定：「文書依其程式及意旨得認作公文書者，推定其為真正」
    之情形相同，本此公信原則，乃立法者賦予行政機關制定違反道路交通事件統一
    裁罰標準及處理細則，使執勤警員得當機處分（如該細則第二十三條）以達其維
    護交通秩序、安全之行政目的，反之，若謂公務員一切行政行為均需預留證據以
    證其實，則國家行政勢必窒礙難行，據此，刑事訴訟法就犯罪證據有關之規定中
    ，與屬行政秩序罰之交通違規裁罰本質不合之部分，自不在準用之列。
五、本件受處分人質以系爭舉發所據測速儀器之準確性，並稱依系爭測速照片所示，
    果該等照片係以雷射儀器測得，則依現場背景、堆置物品、角度等狀況，係不可
    能測得正確時速云云，惟本院將系爭照片送由國立交通大學鑑定之結果，據覆以
    ：由汽車照片看來，雷射光是與汽車有一個射入角度等情，有國立交通大學函覆
    信函一件在卷可參，是依該函所指，以雷射測速儀器攝取之系爭照片，於所謂拍
    攝角度上並無可疑之處，況依卷附內政部警政署國道公路警察局第六警察隊八十
    九年四月八日（八九）公警國六刑字第四０八九號函所示，系爭雷射測速攝影系
    統有自我測試功能，有問題自動停機並出現警示，凡不適當之狀況均不會啟動測
    速功能，其單位即為公里＼小時屬於原廠設定無須換算，且無人為操作問題等情
    ，亦核與卷附經臺灣臺北地方法院公證處認證之授權書、澳洲國聯邦物理技術局
    許可證、雷射測速攝影系統操作手冊、致伸股份有限公司函所載內容相符，是從
    客觀上而言，並無證據足資顯示系爭測速攝影系統有何機械上或人為操作瑕疵存
    在。又核以本院去函調閱以系爭測速儀器系統於同一地點測速舉發超速違規之其
    他案件，經交通部公路局台北區監理處函覆內政部警政署國道公路警察局第六警
    察隊，經查明由該隊以第0000000、0000000號舉發之受處分人被
    舉發前後二件舉發違規案件，業均經各該受處分人甘服違規受罰，並未有何異議
    等情，此有交通部公路局臺北區監理所八十九年十一月十一日（五）00000
    00000八號函及所附照片二幀在卷可按，亦應為同此之認定。而本院分別於
    八十九年五月二十九日、八十九年七月十三日二次傳喚受處分人到庭，並均經陳
    明將自行提出相關證據、著作供本院審參，惟迄今未見提出何可供調查之證據方
    法，是受處分人既不能舉證以實其說，而本院又查無任何積極證據可以證明系爭
    對於受處分人所為違規超速之舉發及處罰所依據之事實有何不實或瑕疵存在，則
    執勤警員本其維護交通秩序、安全職責所為之舉發，自應受到合法、正確之推定
    。是本件裁決援引道路交通管理處罰條例第三十三條及第六十三條第一項第一款
    規定，裁處罰鍰新台幣三千元並記違規點數一點，經核於法尚無不當，是本件異
    議為無理由，應予駁回。
六、據上論斷，應依道路交通案件處理辦法第十九條，裁定如主文。
中      華      民      國      八十九      年    十一    月    三十    日
                                  臺灣士林地方法院交通法庭
                                          法  官  蕭錫証
右正本證明與原本無異
如不服本裁定應於送達後五日內向本院提出抗告狀
                                          書記官
中      華      民      國      八十九      年    十一    月    十九    日


司法院資訊處製作；財團法人民間司法改革基金會備份。
